# 请教陈版及各位大侠！反向收购问题

提问人：cherishfei 时间：2016-08-25 23:52:04
案例：自然人A持有B公司80%股权，B公司持有C公司60%股权。A于 2014 年 11 月、 2015 年 2 月分别受让D公司（三板挂牌）35%、15%股份，合计50.41%，达到实际控制。 2015 年 11 月 2 日，D公司向B公司及其他股东发行股份 2 亿股（每股 1 元）用于收购C公司全部股权。 2015 年 10 月 31 日，D公司发行前账面净资产-351万，C公司净资产1.48亿元。请教： 1 、D发行股份换股合并C，是属于同一控制下合并，还是反向收购？ 2 、如是反向收购，D公司合并日资产负债未一起剥离，但账面主要是固定资产和往来款项，无收入来源，持续亏损导致净资产为负；其次本次合并后，公司主业已发生变更，账面资产与新的主营已无关系。根据此两点，可否按照财政部财会函［ 2008 ］ 60 文规定，按照权益性交易的原则进行处理，不确认商誉或确认计入当期损益？（可否参考同济堂收购啤酒花的反馈回复：考虑到反向购买时，啤酒花保留的资产、负债规模较小，且与重组后的经营业务没有联系，公司拟在未来处置除货币资金外的其他资产和负债（截止 2015 年 10 月 30 日子公司乌鲁木齐神内生物制品有限公司已进入股权转让程序，并已收到股权转让款1,000 万元）。从总体交易看来，此次反向购买的经济实质类似于净壳收购，购买成本高于取得的可辨认净资产公允价值份额的差额为同济堂医药为实现借壳上市而支付的流通权溢价，基于谨慎性原则，此次反向购买按照权益性交易的原则进行处理，不确认商誉。
）

回答人：chenyiwei
1 、取决于A取得D的控制权和D取得C的控制权这两者交易是否为一揽子交易。如果是一揽子交易，则构成反向购买；反之不是。
2 、D保留的原有资产、负债仍构成业务，因此仍属于业务购买。但如本版面此前讨论所述，可以考虑将该交易在合理的基础上分解为取得壳资源和取得业务两项交易，对前者在合并报表层面仍可以作为权益性交易处理，确保所确认的商誉仅与D所保留的原有业务有关。

提问人：zhs7403 时间：2016-08-26 11:55:41
陈老师,反之不是的理由是什么?我理解是否也属于?毕竟最后的结构是b-d-c,即增发使得b控制了d

回答人：chenyiwei
如果不是一揽子交易，则A取得D的控制权后，在A的主导下，D取得C的控制权，这是同一控制下的合并。

提问人：蓝海 ___ 雪球 时间：2016-08-28 10:05:41
多谢陈老师！从交易目的看，A收购D，目的是为了实现D公司的上市，但这两次收购的协议是分别签的而非一揽子协议，此种情况下，是否构成反向收购？

回答人：chenyiwei
不是一揽子交易的情况下，不构成反向购买。

提问人：cherishfei 时间：2016-08-28 21:41:47
谢谢陈老师！如果自 2015 年 2 月A控制了D，至 2015 年 11 月D控制C，时间不满 1 年，请问这个是否符合非暂时性标准这个条件，或者如何理解这个条件？多谢！

回答人：chenyiwei
请参考《瑞华研究 2010 ～ 2014 汇编》之“问题3-2-4（企业合并类型的判断问题）”。

提问人：cherishfei 时间：2016-08-29 15:04:17
陈老师，再麻烦您下： 1 、A通过股转于 2014 年 11 月、 2015 年 2 月按协议方式分两次受让D股份达到控制； 2 、 2015 年 4 月D与B签订发行股份购买资产协议约定购买C全部股权，该次收购于 2015 年 11 月完成。从协议上看，三次转让都是单独的协议，只有 2015 年 2 月A控制D时收购报告书中提到未来 12 个月内择机置入A控制的其他企业用于改善盈利能力，但未明确说明具体内容。但从整体看，两次交易的目的，确实是A收购D，从而达到其资产间接上市，那此种情况下，是否属于一揽子交易呢？合并报表准则定义的多次交易处置子公司认定一揽子交易的情况：（ 1 ）这些交易是同时或者在考虑了彼此影响的情况下订立的；（ 2 ）这些交易整体才能达成一项完整的商业结果；（ 3 ）一项交易的发生取决于其他至少一项交易的发生；（ 4 ）一项交易单独看是不经济的，但是和其他交易一并考虑时是经济的。是否适用于我这个案例呢？麻烦陈老师了，多谢！

回答人：chenyiwei
这个问题理论上比较清楚，即关键看一开始是否就已经有一个涵盖整个交易过程的明确计划，各步骤是否一并筹划，单独分拆开来看有无商业实质等，但实际操作中确实面临取证困难的问题。

提问人：呼叫帮助 时间：2017-12-19 19:55:25
反向收购中法律上的母公司处置置出资产时是否应按照置出资产的评估价值与账面价值的差在母公司单体报表中确认当期损益？如果是的话，是放在投资收益还是营业外收入？

回答人：chenyiwei
可以，根据置出资产的类型，根据其平常处置损益的入账科目进行处理即可。

提问人：呼叫帮助 时间：2017-12-19 20:00:27
陈老师，会计上子公司损益如果入账没问题的话，但是这部分处置损益我理解不会体现在重组完成后上市公司的合并利润表中。因为重组完成后，上市公司合并报表以法律上子公司（即会计上收购方）为基础按非同一控制下企业合并法律上母公司报表编制，因此合并层面不会合并母公司重组完成前的利润表。是这样的吧？

回答人：chenyiwei
是。